【裁判字號】    90,交上易,312
【裁判日期】    900731
【裁判案由】    過失傷害
【裁判全文】
臺灣高等法院臺南分院刑事判決          九十年度交上易字第三一二號       潛
      上  訴  人  臺灣臺南地方法院檢察署檢察官
      上  訴  人
      即  被  告  甲  ○  ○
      選任辯護人  黃  進  祥  律師
右列上訴人因被告過失傷害案件，不服臺灣臺南地方法院八十九年度交易字第四六二
號中華民國八十九年十二月三十日第一審判決（起訴案號：臺灣臺南地方法院檢察署
八十九年度營偵字第六七三號），提起上訴，本院判決如左：
      主      文
原判決撤銷。
甲○○從事業務之人，因業務上之過失傷害人致重傷，處有期徒刑玖月。
      事      實
一、甲○○受僱於東春食品原料行，任職司機載運貨品，為從事業務之人，於民國八
    十九年一月三十一日下午，駕駛車牌號碼ＵＧ─○五三八號（起訴書誤載ＬＧ─
    ○五三八號）自小貨車，沿台南縣東山鄉○○路由東向西往新營市方向行駛，於
    同日下午四時五十分許，途經該路二段五十號前，應注意依速限行駛，及注意車
    前狀況並隨時採取必要之安全措施，以避免危害發生，而依當時情形，又無不能
    注意之情形，竟疏未注意，猶以時速八十公里以上之速度通過該路，適乙○○於
    上揭時地由南向北欲自對向車道牽腳踏車橫越馬路，亦疏未注意左右來車貿然橫
    越馬路，甲○○因車速太快，乍見時已煞車不及，致撞及乙○○，使乙○○人車
    倒地受有骨盆不穩定骨折，左髖關節骨折性脫位，並致左下肢截肢等重傷害。甲
    ○○於偵查機關未發覺其為肇事者之前，於警方人員到場時，出面坦承肇事自首
    接受審判。
二、案經乙○○訴由台南縣警察局白河分局報請臺灣臺南地方法院檢察署檢察官偵查
    起訴。
      理      由
一、訊據被告甲○○矢口否認有過失致重傷害犯行，辯稱：告訴人之截肢不可歸責於
    伊，案發後，伊立即將告訴人送住醫院救治，請看護照料，若告訴人配合醫院治
    療，不至於截肢，告訴人之重傷害與伊過失無因果關係；又伊在東春食品原料行
    擔任司機僅至八十八年十二月底，八十九年初未在該公司上班，案發時係向該行
    負責人，即伊之舅舅借車出去遊玩，非業務過失；另本件伊係自首云云。
二、前揭車禍事實，業據被告供承發生車禍情事不諱，並經告訴人指述在卷，並有道
    路交通事故調查報告表一紙、及現場照片四張附卷可稽。而告訴人因車禍受有骨
    盆不穩定骨折，左髖關節骨折性脫位，並於受傷後，因左股骨頸骨折併發感染，
    財團法人嘉義基督教醫院於治療後，已為截肢，有診斷證明書及相片在卷可參，
    告訴人受傷已達毀敗一肢以上之機能，乃屬重傷害之程度。而告訴人於受傷後，
    先後轉往財團法人奇美醫院、嘉義榮民醫院、長庚紀念醫院高雄分院、財團法人
    嘉義基督教醫院，於財團法人嘉義基督教醫院截肢，其間均無中斷就醫，經被告
    辯護人請求本院函詢財團法人嘉義基督教醫院：「乙○○由貴院治療，當時病況
    如何？截肢原因為何？是否非截肢不可？有無其他方式可替代？誰決定要截肢？
    手術同意書係由何人簽名？乙○○是否同意？」，該院九十年五月十八日嘉基醫
    字第○五四八號函覆：「(一)病患乙○○由本院治療時，左髖部骨髓炎，持續化膿
    ，合併嚴重軟組織缺損。(二)因骨髓炎與軟組織缺損無可行方式，可予成功治療下
    行截肢手術。(三)截肢由乙○○與其三子具予同意。」，嘉義榮民醫院檢送之告訴
    人病歷摘要報告，亦無告訴人未配合醫院拒絕治療之情事，長庚紀念醫院高雄分
    院九十人月五日長庚院高字第一四五八號函覆稱：「(一)病患係因左髖部骨折於他
    院治療併感染後，再於八十九年五月十九日轉往本院治療，經手術清創及多次手
    術，但並無立即截肢之危險，惟治療中醫師希望其配合骨骼牽引及復健活動，且
    數次告誡若未配合可能會影響日後重建機會，但未獲理想之配合。(二)治療後期因
    病患之左髖關節開放性骨折併骨髓炎及傷口感染，故即使未截肢，預期最終左下
    肢功能仍會幾乎完全喪失，至於其截肢之詳情本院無法知悉」等語，亦僅明告
    訴人未配合醫院囑咐之骨骼牽引及復健活動，尚非有拒絕治療之情事，是告訴人
    之截肢重傷害，足認係被告之車禍所肇致無疑。被告縱提出告訴人財團法人奇美
    醫院診斷證明書及長庚紀念醫院高雄分院函載明：「病患家屬拒絕治療」、「病
    患配合度不高」等語，並舉出其舅舅丁○○證稱：告訴人不好照顧，第一個看護
    看了二十幾天，又再請一個，第二個看護看了三十幾天，確因該告訴人太難照顧
    ，看護均是由我接洽去請的，看護有告訴我，該告訴人很難照顧等語，然告訴人
    既在上開醫院治療，一直未中斷就醫，亦無故意不為治療之情事，僅未配合作活
    動，又無事證足證告訴人有故意致成自己為重傷害殘廢之情況，足證被告所辯：
    告訴人之重傷害與伊過失無因果關係等語，委不足取。被告辯護人請求傳訊財團
    法人奇美醫院醫師黃柏昌證明醫療之過程，已無必要；再請求函衛生署醫事審議
    委員會鑑定：「車禍事件與乙○○截肢有無相當因果關係」，因上開事證已明告
    訴人之截肢重傷害，係被告之車禍所肇致，且衛生署醫事審議委員會之主要功能
    僅能評斷醫療之過程有無缺失，尚與有否相當因果關係無涉，自無再送鑑定之必
    要。
三、按汽車行車速度應依標誌之規定；又汽車行駛時，駕駛人應注意車前狀況，並隨
    時採取必要之安全措施。道路交通安全規則第九十三條第一項、第九十四條第三
    項分別定有明文。被告領有駕駛執照，理應知悉上開規定。本件依卷附道路交通
    事故調查報告表所示，肇事地點時速限制為四十公里，現場有被告遺留長達十二
    點八公尺之煞車痕，告訴人被撞後造成九．七公尺之刮地痕，被告自承其肇事之
    際行車速度為八十公里，已逾四十公里之速限。而當時天氣晴朗、路面乾燥無缺
    陷、視距良好，亦有上開道路交通事故調查報告表可參，被告並無不能注意情事
    ，被告竟疏未注意，猶以時速八十公里以上之速度行駛，且被告於原審供稱：在
    五十公尺遠就看到告訴人等語，被告於五十公尺遠已知告訴人欲橫越馬路，猶不
    減速謹慎慢行，致猛烈撞擊告訴人，導致告訴人重傷害，被告自有過失責任甚明
    。本件經送臺灣省臺南區車輛行車事故鑑定委員會鑑定結果，亦認定「告訴人乘
    騎腳踏車，穿越道路未注意左右來車，為肇事原因。被告騎駛小貨車，嚴重超速
    行駛，未注意車前狀況，同為肇事原因。」有該會八十九年八月二十四日南鑑字
    第八九一○九○號鑑定意見書在卷可憑。告訴人於本件事故之發生，雖因疏未注
    意左右來車貿然橫越馬路亦有過失，與被告之過失併合為本件肇事原因，被告之
    刑責自不能因此相扺獲得減免。被告之過失行為與被害人之重傷害間，亦具有相
    當因果關係，詳如前述。查被告於原審承認是業務過失，供稱：「當天是去送貨
    」、「受雇於東春食品原料行」，原審再質之：「當時是否要送貨？」答稱：「
    是的」等語，且從卷附被告案發時駕駛之東春食品原料行貨車照片觀之，車廂內
    均屬貨品，足認為從事業務之人，被告於本院提出東春食品原料行八十八年度薪
    資工資表，證明在東春食品原料行擔任司機僅至八十八年十二月底，案發之八十
    九年初，未在該公司上班等事，自不足採。被告業務過失致重傷害犯行事證明確
    ，應予論科。
四、核被告所為，係犯刑法第二百八十四條二項後段之業務過失致重傷害罪。公訴人
    認係犯普通過失重傷害罪，起訴法條，尚有未洽，應予變更。被告於偵查機關未
    發覺其為肇事者之前，於警方人員到場時，出面坦承肇事自首接受審判，為承辦
    警員丙○○於本院證述在卷，合於刑法自首之要件，應依刑法第六十二條規定，
    減輕其刑。
五、原審以被告罪證明確，因予論罪科刑，固非無見；惟查被告合於刑法自首之要件
    ，原判決未依刑法第六十二條前段規定減輕其刑，自有未洽。公訴人依告訴人請
    求上訴指摘原判決量刑過輕，被告上訴否認業務致告訴人重傷害，指摘原判決不
    當，雖均無足取；但原判決既有可議，自屬無可維持，應由本院撤銷改判之。爰
    審酌被告品性、智識程度、犯罪所生之危害、過失之程度及犯後之態度、已支付
    醫藥費用新臺幣十六萬元，因和解數額未談妥，致未能與告訴人達成民事和解等
    一切情狀，量處有期徒刑九月，以示懲儆。
六、據上論斷，應依刑事訴訟法第三百六十九條第一項前段、第三百六十四條、第二
    百九十九條第一項前段、第三百條，刑法第二百八十四條第二項後段、第六十二
    條前段，罰金罰鍰提高標準條例第一條前段，判決如主文。
本案經檢察官林炎昇到庭執行職務。
中  華  民  國      九  十      年        七        月      三十一      日
                                臺灣高等法院臺南分院刑事第五庭
                                    審判長法官  茆    臺    雲
                                          法官  李    文    福
                                          法官  蔡    長    林
右正本證明與原本無異。
不得上訴。
                                    法院書記官  李    培    薇
中  華  民  國      九  十      年        八        月        一        日
附錄本案論罪科刑法條全文：
刑法第二百八十四條第二項
  從事業務之人，因業務上之過失傷害人者，處一年以下有期徒刑、拘役或一千元以
下罰金，致重傷者，處三年以下有期徒刑、拘役或二千元以下罰金。


司法院資訊處製作；財團法人民間司法改革基金會備份。
